【裁判字號】    97,台上,125
【裁判日期】    970124
【裁判案由】    給付運費
【裁判全文】
最高法院民事判決              九十七年度台上字第一二五號
上  訴  人  六輕汽車貨運股份有限公司
法定代理人  乙○○
訴訟代理人  林貴美律師
被 上訴 人  旗東交通有限公司
法定代理人  甲○○
上列當事人間請求給付運費事件，上訴人對於中華民國九十六年
八月二十八日台灣高等法院第二審判決（九十六年度重上字第一
○○號），提起上訴，本院判決如下：
    主  文
原判決關於駁回上訴人之上訴及該訴訟費用部分廢棄，發回台灣
高等法院。
    理  由
本件被上訴人主張：上訴人受第一審共同被告台塑石化股份有限
公司（下稱台塑化公司）委託，負責低硫燃油之運輸及裝卸，運
輸地點自台塑化公司麥寮煉油廠運至各縣市指定客戶，乃與伊訂
立「低硫燃油運輸承攬書」（下稱系爭承攬書），由伊自民國九
十三年一月十五日起承運上訴人受台塑化公司委託運送之低硫燃
油料品至各縣市指定客戶，承攬期間自九十三年一月一日起至九
十五年十二月三十一日止。詎上訴人迄今尚有 「 旬別： 9305B
 （2,964,932元）」、「旬別：9305C（2,383,322元）」、「旬
別：9306A（2,707,504元）」、「旬別： 9306B（1,894,515元）
」、「旬別：9306C（1,656,438元）」「旬別：9307A（700,886
元）」、「旬別：9307B（434,532元）」，共已屆期之運費計新
台幣（下同）一千二百七十四萬二千一百二十九元迄未給付等情
，爰依系爭承攬書第三條第二項之約定，求為命上訴人如數給付
，並自訴狀繕本送達翌日即九十四年七月七日起加計法定遲延利
息之判決。（按：第一審就上開請求暨以台塑化公司為共同被告
之先、備位聲明部分，除判命上訴人給付六百五十六萬八千一百
二十九元本息外，其餘判決被上訴人敗訴，嗣經原審判決駁回兩
造之上訴後，被上訴人對敗訴部分未上訴而告確定，該未繫屬本
院部分，不另贅列。）
上訴人則以：依系爭承攬書第八條第一項至第五項罰則之規定，
被上訴人司機林金全、黃進忠、黃建豪、吳東益、黃柏梁（下稱
林金全等五人）共同竊取台塑化公司油品，致伊受有八千四百九
十一萬七千二百八十五元之損害，業經台灣雲林地方法院檢察署
（下稱雲林地檢署）檢察官以常業竊盜罪起訴，被上訴人應負違
約罰款與損害賠償責任，伊得以該損害與系爭運費相抵銷等語，
資為抗辯。
原審維持第一審所命上訴人給付六百五十六萬八千一百二十九元
本息敗訴之判決，駁回其上訴，無非以：本件被上訴人主張上訴
人尚有運費一千二百七十四萬二千一百二十九元未付之事實，為
上訴人所不爭，且被上訴人司機黃建豪、吳東益利用運送燃油之
機會竊取台塑化公司燃油等情，復有雲林地檢署檢察官九十三年
度偵字第四○七五號暨九十四年度偵字第三二二號起訴書及台灣
雲林地方法院（下稱雲林地院）九十四年度訴字第八一○號刑事
案件黃建豪、吳東益之筆錄為證，可認黃建豪、吳東益確有竊油
之行為。次查系爭承攬書第五條第五項及第六條第二項約定應由
承攬人負責賠償，第八條第一項約定應按上訴人牌價加倍賠付，
同條第二項約定應按上訴人牌價賠付五倍，均屬損害賠償額預定
之違約金，審酌被上訴人司機得以竊油亦須台塑化公司職員配合
，台塑化公司職員亦一併遭起訴，若全由被上訴人按上述約定賠
付，失諸過苛，應酌減全部約定之損害賠償違約金至牌價之一．
五倍為當。又上訴人雖援上述起訴書所載之損害八千四百九十一
萬七千二百八十五元置辯，並提出其自行製作之預估損失量計算
及補繳貨物稅證明為證，然起訴書所載竊油司機，並不限於被上
訴人司機，上訴人抗辯其受有上述損失云云，即難遽信。上訴人
所提之損害計算及自行補稅均係其自行所為，且為被上訴人所爭
執，亦不得以之即認其抗辯為真。爰以被上訴人司機黃建豪、吳
東益承認起訴書所載竊油之手法係利用油罐車尚存之空間由人為
方式溢載圖利，油罐車每裝油後，尚有十公秉之溢載空間，堪認
上訴人每車次均有十公秉燃油之損害，並逐項比對加總被上訴人
司機運油之紀錄，九十三年五月十一次、同年三月九次、同年二
月四次、同年一月九次、九十二年十二月六次、同年十一月三次
、同年十月二次、同年九月三次、同年八月三次、同年七月三次
、同年六月一次，再乘以被上訴人所不爭之上訴人所主張各月牌
價，上訴人託運之油料損害共為四百十一萬六千元，再依酌減後
之約定違約金以上述損害一．五倍計算，上訴人得主張抵銷之金
額計為六百十七萬四千元。從而，被上訴人依系爭承攬書之約定
，請求給付運費六百五十六萬八千一百二十九元本息，即屬正當
，應予准許等詞，為其判斷之基礎。
惟依上訴人提出之雲林地檢署檢察官九十三年度偵字第四○七五
號暨九十四年度偵字第三二二號起訴書所載，台塑化公司遭竊之
燃料油為一萬二千一百六十二公秉，市價達八千四百九十一萬七
千二百八十五元（見一審卷一二六～一三七頁），其中被上訴人
司機林金全等五人與共同被告台塑化公司油罐裝技術員李政宏、
劉明智共同竊取該油品之數量若干？林金全等五人、李政宏、劉
明智等相關人員在該刑事案件，自警詢起至審判時之供述各如何
？此攸關被上訴人五位司機竊油之數量暨上訴人所受之損害額數
，已有待澄清。乃原審僅以被上訴人司機黃建豪、吳東益二人所
承認以油罐車尚存十公秉之空間及人為方式溢載之手法竊油，並
加總被上訴人司機運油之紀錄次數，逕認該油料損害為四百十一
萬六千元，是否與其真正事實相符？即非無再進一步推求之必要
。又認定事實應憑證據，法院採為判決基礎之資料，並應提示兩
造為適當辯論後，始得本於辯論之結果加以斟酌，以為判斷事實
真偽之依據，此觀民事訴訟法第二百二十二條第一項規定自明。
查原審既以上訴人提出雲林地檢署檢察官起訴書暨雲林地院九十
四年度訴字第八一○號刑事案件黃建豪、吳東益筆錄採為其受有
損害之依據（見同上卷一四九～一五六頁），但經核全卷，既無
調取該卷提示兩造為辯論之記載，且未就被上訴人司機竊油數量
有關之部分，斟酌該刑事案件上揭林金全等五人、李政宏、劉明
智等人，自警詢起至審判時之全部供述暨其他相關之證據，以為
全盤之考量，進而為翔實之調查審認，亦有可議。上訴論旨，指
摘原判決不利於己部分不當，求予廢棄，不能認為無理由。
據上論結，本件上訴為有理由。依民事訴訟法第四百七十七條第
一項、第四百七十八條第二項，判決如主文。
中    華    民    國  九十七  年    一    月  二十四  日
                      最高法院民事第六庭
                          審判長法官  朱  建  男
                                法官  顏  南  全
                                法官  黃  義  豐
                                法官  鄭  傑  夫
                                法官  蘇  清  恭
      本件正本證明與原本無異
                                      書  記  官
中    華    民    國  九十七  年    二    月   十二   日
                                                 W


司法院資訊處製作；財團法人民間司法改革基金會備份。
